臺灣高等法院刑事判決　　　　　　　　　　　　　　九十三年度上訴字第二五二號
　　上　訴　人　臺灣板橋地方法院檢察署檢察官
　　被　　　告　甲○○
右上訴人因被告毒品危害防制條例案件，不服臺灣板橋地方法院九十二年度訴字第一
八四七號，中華民國九十二年十二月一日第一審判決（起訴案號：臺灣板橋地方法院
檢察署九十二年度毒偵字第一九七四號）提起上訴，本院判決如左：
    主  文
上訴駁回
    理  由
一、公訴意旨略以：被告甲○○前因施用第二級毒品安非他命，先後二次送觀察、勒
    戒後，均無繼續施用毒品之傾向，由臺灣板橋地方法院檢察署檢察官分別於民國
    八十八年六月二十二日、同年十一月八日，以八十八年度偵字第一○八九九號、
    八十八年度偵字第一七七八三號不起訴處分確定。詎其仍不知悔改，復於九十二
    年五月二十九日上午九時前二十六小時內之某時，在不詳地點，施用第一級毒品
    海洛因，因認被告涉犯毒品危害防制條例第十條第一項之施用第一級毒品罪嫌。
二、按犯罪事實應依證據認定之，無證據不得推定其犯罪事實；又不能證明被告犯罪
    者，應諭知無罪之判決，刑事訴訟法第一百五十四條、第三百零一條第一項分別
    定有明文。
三、公訴意旨認被告甲○○涉犯施用第一級毒品海洛因罪嫌，係以臺灣檢驗科技股份
    有限公司濫用藥物尿液檢驗報告及法務部調查局檢驗通知書各一紙為其論據。訊
    之被告甲○○則堅決否認有何施用海洛因之犯行，辯稱：我並沒有施用海洛因，
    那時間我有自行服用感冒糖漿，可能含有海洛因成份云云。經查：
（一）被告辯稱其所服用並向原審提出之市售之「正和止咳糖漿」外盒一紙，經原審
      「正和止咳糖漿」外盒標示含有可待因成份，不含海洛因或可代謝成海洛因之
      成份。依據Ｃｌａｒｋｅ’ｓ　Ｉｓｏｌａｔｉｏｎ　ａｎｄ　Ｉｄｅｎｔｉ
      ｆｉｃａｔｉｏｎ　ｏｆ　Ｄｒｕｇｓ一書第二版記載，口服可待因後二十四
      小時內，約有施用劑量之百分之八十六自尿液排出，其中百分之四十至七十為
      可待因原態或其共軛物，百分之五至百分之十五為嗎啡或其共軛物。故服用該
      糖漿後，有可能檢出嗎啡及可待因成份等，有該局九十二年九月二十九日管檢
      字第０９２０００７９２４號函附卷可稽（見原審卷第六十、六一頁）。依行
      政院衛生署管制藥品管理局函覆內容，在服用「正和止咳糖漿」後，有可能檢
      驗出嗎啡及可待因成分。
（二）其次，被告獲案後之尿液經送法務部調查局以螢光偏極免疫分析法篩驗及氣相
      層析質譜儀分析法確認之複驗結果，雖有嗎啡及可待因陽性反應，惟檢驗通知
      亦有如下之說明：本案尿液之嗎啡陽性反應，可待因陽性反應，依據尿檢原理
      尿液可待因反應含量６５９４ｎｇ／ｍｌ，嗎啡含量２２０５ｎｇ／ｍｌ，可
      待因含量遠大於嗎啡含量，應判定尿液當事人（即被告）係因服用含可待因藥
      物所致，此有該局九十二年十月三十日調科壹字第０九二六二六一五一一０號
      檢驗通知書一紙在卷可稽（見原審卷第七二頁）。此外，經本院再進一步函詢
      法務部調查局何以據尿液中可待因及嗎啡含量明顯不同，如何判定當事人係因
      服用可待因藥物所致？該局函覆為：依據一九八三年Ｄｕｔｔ等單純服用可待
      因錠片的研究，Ｄｕｔｔ提出三項通則。大意為1.當尿液中嗎啡濃度高於２０
      ０ｎｇ／ｍｌ，而嗎啡濃度大於可待因濃度之兩倍時，則可研判係施用鴉片類
      毒品。2.當尿液中檢出可待因及嗎啡成分而嗎啡濃度低於２００ｎｇ／ｍｌ時
      ，則可研判有可能服用含可待因藥物。3.當尿液中嗎啡濃度高於２００ｎｇ／
      ｍｌ，而嗎啡濃度小於兩倍之可待因濃度時，則亦當研判係因服用含可待因藥
      物所致。依據上述Ｄｕｔｔ提出之第三項通則，本案被告尿液檢驗結果嗎啡濃
      度高於２００ｎｇ／ｍｌ，而嗎啡濃度小於兩倍之可待因濃度，無法排除係服
      用含可待因之藥物所致，有該局九十三年三月二日調科壹字第０９３０００７
      ３３３０號函附卷足參。法務部法醫研究所就本院函詢有關尿液檢驗及尿液中
      毒品來源之相關問題，函覆稱：海洛因經人體代謝後，在尿液申會產生單乙醯
      嗎啡、游離態嗎啡及大量結合態嗎啡，不會代謝產生可待因。但非法濫用之海
      洛因毒品在製造過程中常含有少量雜質乙醯可待因，乙醯可待因經人體代謝後
      ，在尿液中會產生可待因，因此非法施用海洛因毒品者，在尿液中可檢出較大
      量之嗎啡成分及較少量可待因成分。另可待因服用後經人體代謝，在尿液中會
      產生游離態可待因、游離態嗎啡、結合態可待因及結合態嗎啡，因可待因代謝
      速率較嗎啡快，因此在治療過程中，尿液中可待因含量遠大於嗎啡含量。美國
      國家濫用藥物研究所（Ｎａｔｉｏｎａｌ　Ｉｎｓｔｉｔｕｔｅ　ｏｆ　Ｄｒ
      ｕｇ　ｏｆ　Ａｂｕｓｅ，ＮＩＤＡ）基於上揭之理論提出：尿液中總可待因
      （游離態十結合態）含量大於３００ｎｇ／ｍｌ，且嗎啡與可待因含量比例小
      於二比一時，判定為使用可待因。國內所有尿檢單位均參考此一標準作為研判
      之依據。經查國內常用的鎮咳藥物如複方甘草合劑錠（或溶液）、綜合感冒藥
      （含可待因），因藥物內含有嗎啡或可待因成分，服用後在尿液中會產生嗎啡
      及可待因成分，此與施用海洛因毒品之情形相似，但在嗎啡與可待因相對含量
      上有所差異，可作為研判之參考，有該局九十三年三月八日法醫字第０９３０
      ０００４４２號含附卷可資。本件被告尿液不論是經送臺灣檢驗科技股份有限
      公司（其含量為可待因８６６１ｎｇ／ｍｌ、嗎啡１５０１ｎｇ／ｍｌ）抑或
      是法務部調查局（其含量為可待因６５９４ｎｇ／ｍｌ、嗎啡２２０５ｎｇ／
      ｍｌ）之檢驗結果，其尿液中總可待因之含量皆大於３００ｎｇ／ｍｌ，且嗎
      啡與可待因含量比例皆小於二比一，揆諸前開說明，被告所辯並非不可能。
（四）綜合被告尿液送請臺灣檢驗科技股份有限公司及法務部調查局之尿液檢驗報告
      （內含嗎啡及可待因含量濃度），並參考國內外相關研究報告研判，實無法排
      除被告係因服用含可待因藥物致使送驗尿液檢驗結果為嗎啡及可待因陽性反應
      之可能，尚不能遽認被告因此即有有施用海洛因之犯行。此外，復查無其他積
      極事證足認被告有何施用海洛因之犯行，公訴人所指被告之犯行應屬不能證明
      ，揆諸前揭說明意旨，應諭知無罪之判決。
四、原審認不能證明被告犯罪，而為無罪之諭知，於法並無不合。至於有關被告購買
    「正和止咳糖漿」的時間及地點，則已經被告於原審審理時所提出的答辯狀中陳
    稱係於九十二年五月二十七日、二十八日購買（見原審卷第八九至九十頁），並
    有免用統一發票收據二紙為證（見原審卷第五三頁），檢察官執此指摘原審未經
    詳查，容有未洽。綜上所述，並無證據證明本案被告有公訴人所指之犯行，原審
    據以諭知無罪之判決，本院經核並無不當，檢察官上訴意旨仍執前詞指摘原審判
    決不當，為無理由，應予駁回。
據上論斷，應依刑事訴訟法第三百六十八條，判決如主文。
本案經檢察官朱宗崎到庭執行職務。
中    華    民    國    九十三    年      四        月    六            日
                              臺灣高等法院刑事第七庭
                                  審判長法  官  吳  啟  民
                                        法  官  蘇  隆  惠
                                        法  官  林  瑞  斌
右正本證明與原本無異。
檢察官如不服本判決，應於收受送達後十日內向本院提出上訴書狀，其未敘述上訴之
理由者並得於提起上訴後十日內向本院補提理由書（均須按他造當事人之人數附繕本
）。
                                        書記官　丁　淑　蘭
中　　　華　　　民　　　國　　九十三　　年　　　四　　　月　　　六　　　日
